【裁判字號】    90,訴,179
【裁判日期】    900511
【裁判案由】    損害賠償
【裁判全文】
臺灣雲林地方法院民事判決  九十年訴字第一七九號
    原      告  甲○○
    被      告  乙○○
右當事人間請求損害賠償事件，本院判決如左：
    主    文
被告應給付原告新台幣參萬肆仟伍佰貳拾玖元及自民國八十九年九月七日起至清償日
止，按年息百分之五計算之利息。
原告其餘之訴駁回。
訴訟費用由被告負擔十分之一；餘由原告負擔。
本判決第一項於原告以新台幣壹萬壹仟元為被告供擔保後，得假執行。
原告其餘假執行之聲請駁回。
    事      實
甲、原告方面：
  一、聲明：被告應給付原告新台幣二百五十一萬六千二百一十三元及自起訴狀繕本
      送達之翌日起至清償日止，按年利率百分之五計算之利息，並願供擔保請准為
      假執行之宣告。
  二、陳述：
  （一）緣民國八十九年元月十一日二十一時二十分許，被告乙○○駕駛車號ＳＪ－
        七二一號自小客車，由雲林縣二崙鄉○○村○○路一三三號屋內向外倒車駛
        出永定路時，原應注意車輛倒車進馬路時，應有警示標誌或有人在車後指揮
        ，隨時採取必要安全措施，並應先停車察看有無幹道直行車來往，避免佔用
        幹道直行車之車道，再依當時情形又無不能注意之情事，被告竟疏於注意，
        貿然從上開屋內向外倒車，並欲進入永定路，適原告騎乘ＮＱＬ－八０六號
        機車，沿永定路由西螺往崙背之東向西方向行進，行至永定路一三二號前，
        發現被告倒車駛出永定路時，立即緊急煞車但已來不及閃避，造成機車之車
        頭擦撞被告所駕駛之ＳＪ－七二一號自小客車右前擋泥板，機車失控打滑倒
        地，致原告受有右脛骨高原骨折、併髕骨軟骨骨折、併皮膚缺損壞死之傷害
        ，並進而導致雙側感音性聽力障礙，案經台灣雲林地方法院檢察署提起公訴
        ，並由台灣雲林地方法院以八十九年度虎交簡字第六０號刑事判決及八十九
        年度簡上四十六號刑事判決，判處被告有期徒刑四月確定在案。
  （二）按因故意或過失，不法侵害他人之權利者，負損害賠償責任；違反保護他人
        之法律，致生損害於他人者亦同；汽車、機車或其他非依軌道行駛之動力車
        輛，在使用中加損害於他人者，駕駛人應賠償因此所生之損害；不法侵害他
        人之身體或健康者，對於被害人因此喪失或減少勞動能力或增加生活上之需
        要時，應負損害賠償責任；不法侵害他人之身體、健康、名譽或自由者，被
        害人雖非財產上之損害，亦得請求賠償相當之金額，民法第一百八十四條第
        一項、第二項、第一百九十一條之二、第一百九十三條第一項及第一百九十
        五條分別定有明文。本件如前所述，原告因被告之過失而受有損害，應負賠
        償責任。
  （三）原告因被告之不法侵害，所受之損害臚列如后：
      (1)醫療費用：共計二十三萬三千二百四十九元。
        原告至財團法人中國醫藥學院北港附設醫院、財團法人彰化基督教醫院、大
        成中醫醫院、台北縣立三重醫院及台中榮民總醫院治療，扣除健保給付部分
        ，自費部分共計二十三萬三千二百四十九元，有醫療費用收據五十紙為憑。
      (2)看護費用：共計二萬五千元。
        原告住院期間無法自理生活，除由家人照料外，並於八十九年三月八日起至
        同月二十四日止僱請看護，共計支出二萬五千元，有收據二份可證。
      (3)勞動能力減損：一百四十八萬一千六百八十四元。
        按政府所公佈之每月最低工資為一萬五千八百四十元，參照勞工保險條例第
        五十三條附表及勞工保險殘廢給付標準所列，原告之身體殘障狀態，左耳喪
        失聽力約八十分貝，右耳喪失聽力八十五分貝，屬障害項目第三十一項之二
        耳骨膜全部缺損或因病致聽覺機能喪失八十分貝以上者，殘障等級為第五等
        級，喪失勞動程度為百分之八十四點五九，原告係民國四十七年五月三十一
        日生，自八十九年一月十一日受傷之日起至勞動基準法規定之五十五歲之勞
        動年限止，共計十二年（年以下四捨五入），依年別單利百分之五複式霍夫
        曼係數表九點二一五一倍計算扣除期前利息，原告所得請求之減少勞動能力
        損失為一百四十八萬一千六百八十七元（ 15840*12=190080,190080*0.8459
        *9.2151=0000000 ）（元以下四捨五入）。
      (4)精神慰撫金：一百萬元。
        原告因前揭車禍受傷，致受有右脛骨高原骨折、併髕骨軟骨骨折、併皮膚缺
        損壞死之傷害，並導致雙側感音性聽力障礙，無法與正常人一般順利溝通，
        內心自是痛苦不堪，請求一百萬元之精神慰撫金應屬適當。
  （四）綜右析陳，原告因前揭車禍至身體受有傷害，依民法第一百八十四條第一項
        、第二項、第一百九十一條之二、第一百九十三條第一項及第一百九十五條
        第一項之規定，被告自應賠償原告醫療費用二十三萬三千二百四十九元、看
        護費用二萬五千元、勞動能力減損一百四十八萬一千六百八十四元及精神慰
        撫金一百萬元，合計二百七十三萬九千九百三十三元，扣除被告已償付之二
        十二萬三千七百二十元，被告尚應給付原告二百五十一萬六千二百一十三元
        。
  三、證據：提出診斷書影本二紙、醫療費用收據影本五十紙、看護費用收據二紙為
      證。
乙、被告方面：
  一、聲明：駁回原告之訴。
  二、陳述：
  （一）本件車禍原告亦有過失，原告當時車速太快了，是原告來撞我的。
  （二）原告雖稱願意以十五萬元和解，但被告務農維生，一個月僅有約五千元之收
        入，被告兒子為聾啞殘障，其所賺的錢不夠養小孩，媳婦離家十幾年了，被
        告僅小學畢業，無財產，亦無法分期給付。
丙、本院依職權調閱本院八十九年度虎交簡字第六０號刑事判決及八十九年度簡上四
    十六號刑事卷宗。
    理      由
一、本件原告主張：被告乙○○於八十九年元月十一日二十一時二十分許，駕駛車號
    ＳＪ－七二一號自小客車，由雲林縣二崙鄉○○村○○路一三三號屋內向外倒車
    駛出永定路時，原應注意車輛倒車進馬路時，應有警示標誌或有人在車後指揮，
    隨時採取必要安全措施，並應先停車察看有無幹道直行車來往，避免佔用幹道直
    行車之車道，再依當時情形又無不能注意之情事，被告竟疏於注意，貿然從上開
    屋內向外倒車，並欲進入永定路，適原告騎乘ＮＱＬ－八０六號機車，沿永定路
    由西螺往崙背之東向西方向行進，遭被告撞擊，致原告受有右脛骨高原骨折、併
    髕骨軟骨骨折、併皮膚缺損壞死之傷害，刑事部份經台灣雲林地方法院以八十九
    年度虎交簡字第六０號刑事判決及八十九年度簡上四十六號刑事判決，判處被告
    有期徒刑四月確定在案之事實，業據其提出診斷書、前開法院八十九年度虎交簡
    字第六０號刑事判決及八十九年度刑事判決書為證。被告則以：原告當時車速太
    快，是伊來撞我的，原告亦有過失等語置辯。惟查，原告雖超速違規，但於本件
    事故並無肇事因素，有台灣省嘉雲區車輛行車事故鑑定委員會鑑定意見書附卷可
    稽，被告所辯顯係卸責之詞，不足採信，原告主張堪信為真實。
二、按因故意或過失不法侵害他人之權利者，負損害賠償責任。不法侵害他人之身體
    或健康者，對於被害人因此喪失或減少勞動能力或增加生活上之需要時，應負損
    害賠償責任。不法侵害他人之身體健康者，被害人雖非財產上之損害，亦得請求
    賠償相當之金額，民法第一百八十四條第一項前段、第一百九十三條第一項及第
    一百九十五條第一項分別定有明文。被告對於本件車禍既有過失責任，則原告請
    求損害賠償，即屬於法有據。茲就原告請求之賠償金額，逐項審酌如次：
  （一）醫療費用部分：
        原告主張其支出醫療費用扣除健保給付後，自負額部分為二十三萬三千二百
        四十九元，有財團法人中國醫藥學院北港附設醫院、財團法人彰化基督教醫
        院、大成中醫醫院、台北縣立三重醫院及台中榮民總醫院收據附卷可稽，且
        為被告所不爭執。惟被告稱已給付原告醫療費用二十二萬三千七百二十元，
        此亦為原告所自認，是以扣除被告已給付部分，原告請求之醫療費用於九千
        五百二十九元部分為有理由。
  （二）看護費用：
        原告因本件車禍自八十九年三月八日起至止同年三月月二十四日止僱請看護
        ，共計支出二萬五千元，有原告提出之「慈愛勞務社」收據二紙附卷為憑，
        且為被告所不爭執，則此部份之請求自屬有據。
  （三）勞動能力減損：
        原告主張因本件車禍於勞動能力有減損，依每月最低工資為一萬五千八百四
        十元，並依勞工保險殘廢給付標準所列，原告之身體殘障狀態，屬障害項目
        第三十一項之二耳骨膜全部缺損或因病致聽覺機能喪失八十分貝以上者，殘
        障等級為第五等級，喪失勞動程度為百分之八十四點五九，原告係民國四十
        七年五月三十一日生，自八十九年一月十一日受傷之日起至勞動基準法規定
        之五十五歲之勞動年限止，共計十二年四個月，依年別單利百分之五複式霍
        夫曼係數表九點二一五一倍計算扣除期前利息，原告主張減少勞動能力損失
        為一百四十八萬一千六百八十四元（15840*12=190080,190080*0.8459
        *9.2151= 0000000）（元以下四捨五入）云云，然查原告於本件車禍受有
        右脛骨高原骨折、併髕骨軟骨骨折、併皮膚缺損壞死之傷害，有診斷證明書
        附八十九年附民第九十四號卷可稽，亦經本院八十九年度簡上字第四六號刑
        事判決認定，有該判決書附卷可稽，雖原告提出中國醫藥學院些港附設醫院
        之診斷證明書證明其聽力受損，惟其受傷前並無至該院身鼻喉科進行聽力檢
        測，而住院期間會診身鼻喉科，經耳鏡檢查並無耳膜破裂及耳道損傷，故聽
        力受損無法確定是否該次事件所造成，有該院八十九年十月二日函附刑事卷
        可稽，且原告雖耳力不佳，然其車禍發生後住院急診治療，其傷勢亦僅記載
        受有如上之傷害，並無耳部之傷害記載，有該診斷證明書附上開附民卷可稽
        ，是堪認原告身體殘障狀態，屬障害項目第三十一項之二耳骨膜全部缺損或
        因病致聽覺機能喪失八十分貝以上者，殘障等級為第五等級，喪失勞動程度
        為百分之八十四點五九，並非被告所造成，況原告本係從事攤販工作，其於
        九十年亦有承租攤位繼續營業，有其提出之租金繳款書、臨時營業等件為證
        ，是其謂減少勞動能力，請求被告給付此部分之損害，於法無據，不應准許
        。
  （四）精神慰撫金：
        查原告身體受有前述傷害，高中畢業之教育程度，目前為攤販，被告為十八
        年三月一日生，國小畢業之教育程度，務農維生，每月收入僅五千餘元，為
        低收入戶，本院斟酌實際情況，及兩造之身分、地位、經濟狀況等一切情狀
        ，原告請求一百萬元，自嫌過高，應予核減為二十萬元，方為公允，逾此數
        額之請求，不應准許。
三、復按保險人依本法規定給付之保險金，視為加害人或被保險人損害賠償金額之一
    部份；加害人或被保險人受賠償請求時得扣除之，強制汽車責任保險法第三十條
    定有明文。查原告自承已受領汽車強制責任保險金二十萬元，是以其所請求之金
    額應扣除其所領受之汽車強制責任保險金二十萬元。
四、綜上所述，原告所受之財產上及非財產上之損害金額，扣除已領之汽車強制責任
    保險金二十萬元，合計為三萬四千五百二十九元（其計算式為
    9529+25000+000000-000000=34529）。從而，原告本於侵權行為之損害賠償請求
    權，請求被告賠償三萬四千五百二十九元及自起訴狀繕本送達之翌日即八十九年
    九月七日起，至清償日止，按年息百分之五計算利息部分，洵屬正當，應予准許
    。其逾此部分之請求，為無理由，應予駁回。
五、原告陳明願供擔保，聲請宣告假執行，經核其勝訴部份，合於法律規定，爰酌定
    相當之擔保金額宣告之；其餘假執行之聲請，因該部份訴之駁回而失所依據，應
    予駁回。
六、末查，原告陳明願供擔保，聲請宣告假執行，經核其勝訴部份，合於法律之規定
    ，爰酌定相當之擔保金額宣告之；其餘假執行之聲請，因訴之駁回而失所依附麗
    ，併予駁回。
七、據上論結：本件原告之訴為一部有理由，一部無理由，依民事訴訟法第七十九條
    但書、第三百九十條第二項，判決如主文。
中      華      民      國    九十      年      五      月    十一      日
                                   臺灣雲林地方法院民事庭第一庭
~B法      官  黃瑞井
右為正本，係照原本作成。
如對本判決上訴須於判決送達後二十日內向本院提出上訴狀。（須附繕本）
中      華      民      國    九十      年      五      月    十一      日
~B法院書記官  吳丕顯


司法院資訊處製作；財團法人民間司法改革基金會備份。
